臺灣高雄地方法院交通事件裁定　　　　100年度交聲字第983號
原處分機關　高雄市政府交通局
異　議　人
即受處分人　隆韻國際聯合有限公司
代　表　人　吳政桔
上列受處分人因違反道路交通管理處罰條例案案件，對於高雄市
政府交通局民國99年4 月27日所為之處分（原處分：高市交裁字
第裁32-NJ0000000號、高市交裁字第裁32-TA0000000號），聲明
異議，本院裁定如下：
    主  文
原處分均撤銷。
隆韻國際聯合有限公司不罰。
    理  由
一、原處分意旨略以：異議人即受處分人隆韻國際聯合有限公司
    （下稱異議人）係車號2880-VV 小客車車主，該小客車駕駛
    人分別於民國99年11月21日早上9 時44分、99年11月23日午
    間12時10分，分別在高雄市鳳山區（99年12月25日改制前為
    高雄縣鳳山市○○○路與過埤路路口、臺九線439-8K南興段
    處，分別有不遵守道路交通標線之指示、汽車駕駛人行車速
    度超過最高時速20公里以上未滿40公里之行為，因異議人未
    能檢附駕駛人入出境資料，無法辦理歸責事宜，遂分別依據
    道路交通管理處罰條例第60條第2 項第3 款、第40條之規定
    ，分別處罰緩新臺幣（下同）900 元、1800元並記違規記點
    1 點等情。
二、聲明異議意旨略以：異議人係小客車租賃業者，其於99年11
    月19日15時起至99年11月23日16時40分將所有之車號2880-V
    V 小客車出租予香港人朱沛鴻，其後朱沛鴻駕駛該小客車分
    別於99年11月21日早上9 時44分、99年11月23日午間12時10
    分，分別在高雄市○○區○○路與過埤路路口、臺九線439-
    8K南興段處，分別有不遵守道路交通標線之指示、汽車駕駛
    人行車速度超過最高時速20公里以上未滿40公里之行為，異
    議人業依據道路交通管理處罰條例第85條規定，申請將上揭
    違章情事歸責於朱沛鴻，原處分機關竟猶逕對異議人為上揭
    裁罰，確有不當，爰聲明異議請求撤銷原處分等語。
三、經查：
（一）按「汽車駕駛人，行車速度，超過規定之最高時速，或低
      於規定之最低時速，除有第43條第1 項第2 款情形外，處
      新臺幣1,200 元以上2,400 元以下罰鍰。」「汽車駕駛人
      ，駕駛汽車有下列情形之一，而本章各條無處罰之規定者
      ，處新臺幣900 元以上1,800 元以下罰鍰：……三、不遵
      守道路交通標誌、標線、號誌之指示。」分別為道路交通
      管理處罰條例第40條、第60條第2 項第3 款所規定。又本
      條例之處罰，受舉發違反道路交通管理事件之受處罰人，
      認為受舉發之違規行為應歸責他人者，應於舉發違反道路
      交通管理事件通知單應到案日期前，檢附相關證據及應歸
      責人相關證明文件，向處罰機關告知應歸責人，處罰機關
      應即另行通知應歸責人到案依法處理，逾期未依規定辦理
      者，仍依本條例各該違反條款規定處罰。道路交通管理處
      罰條例第85條第1 項著有規定。又現行違反道路交通管理
      事件統一裁罰基準及處理細則第36條亦明定：「本條例之
      處罰，受舉發違反道路交通管理事件之被通知人，認為受
      舉發之違規行為應歸責他人者，應於通知單記載之應到案
      日期前，檢附相關證據及足資辨識、通知應歸責人之證明
      文件，向處罰機關告知應歸責人，處罰機關應即另行通知
      應歸責人到案依法處理。逾期未依規定辦理者，仍依本條
      例各該違反條款規定處罰。」查違反道路交通管理事件，
      原則上固以處罰行為人即駕駛人為主，例外始處罰汽車所
      有人，惟有關逕行舉發違規之交通事件，處罰機關得逕行
      處罰汽車所有人等規定，係立法機關斟酌違規駕駛人之違
      法程度、裁罰時間經濟性、蒐證成本之考量（如採證過程
      中可能增加交通事故之風險或若皆需由執法人員攔下所需
      之人力、物力成本）及汽車所有人通常多為車輛之使用人
      ，或知或可得而知係由何人使用，如對其科以適度之舉證
      責任應無不妥等因素，因而將反證之責任轉嫁予汽車所有
      人。該反證之責任，倘已證明其非駕駛人，且除有非可歸
      責致無從得知實際駕駛人之情形外（例如：車輛失竊），
      更提出足資辨識、通知應歸責人之資料時，當可免責（臺
      灣高等法院高雄分院98年度交抗字第572 號、第573 號裁
      定意旨參照）。
（二）本件異議人係經營租車業，於99年11月19日15時起至99年
      11月23日16時40分將所有之車號2880-VV 小客車出租予香
      港人朱沛鴻，其後朱沛鴻駕駛上揭小客車分別於99年11月
      21日早上9 時44分、99年11月23日午間12時10分，分別在
      高雄市○○區○○路與過埤路路口、臺九線439-8K南興段
      處，分別有不遵守道路交通標線之指示、汽車駕駛人行車
      速度超過最高時速20公里以上未滿40公里之違規行為，分
      別為警製單逕行舉發，異議人於99年12月28日即舉發通知
      單所示100 年1 月2 日之應到案日前，以該小客車於上揭
      時間出租予朱沛鴻為由，以書面檢具租賃契約書、香港澳
      門居民（朱沛鴻）網路申辦入臺許可同意書暨出入境登記
      表、朱沛鴻之中華人民共和國香港特別行政區護照、國際
      駕駛執照，向原處分機關告知應歸責之人等節，為異議人
      所不爭執，並有臺東縣警察局99年12月3 日東警交字第TA
      0000000 號、99年12月18日高警交字第NJ0000000 號舉發
      違反道路交通管理事件通知單、原處分機關99年4 月27日
      高市交裁字第裁32-NJ0000000號、高市交裁字第裁32-TA0
      000000號裁決書、中華民國小客車租賃定型化契約書、駕
      駛人朱沛鴻之上揭護照、駕駛執照、異議人之高雄市政府
      97年營利事業登記證各1 份附卷可稽（見本院100 年度交
      聲字第983 號〈下稱本院卷〉第10頁至第17頁、第37頁；
      本院100 年度交聲字第984 號卷第17頁），堪認屬實。足
      認異議人確曾於上揭時間，將上揭小客車出租與他人使用
      ，且該小客車嗣後確有上揭交通違章情事，而異議人已依
      上述規定，於期限內完成申請轉歸責之程序。是以，可知
      異議人並非本件之駕駛人無疑，其依上揭規定原即可檢附
      相關證據、證明文件，向處罰機關申請轉換違規責任。至
      原處分機關雖認：因異議人無法提供駕駛人朱沛鴻之入出
      境資料，以致無法辦理歸責事宜云云（見本院卷第8 頁）
      ，然查，關於進出臺灣人士之入出境相關資料係存於相關
      行政機關內，又為保障民眾之隱私權，一般人並無法任意
      取得他人之入出境資料，是原處分機關逕以異議人無法取
      得入出境之相關資料，認異議人未盡提供駕駛人資料義務
      ，已有斟酌之餘地，且異議人既已提出朱沛鴻之護照、駕
      駛執照等資料，原處分機關自得據此取得所需入出境資料
      ，則原處分機關認異議人未盡提供駕駛人資料義務乙節，
      顯屬違誤。
四、綜上所述，本件異議人即上開違規車輛車主既已依法完成於
    舉發違反道路交通管理事件通知單應到案日期前，檢附相關
    證據及應歸責人相關證明文件，向原處罰機關告知應歸責人
    之法定要件，復能證明違規駕駛者確為他人，乃原處分機關
    仍以上開裁決對異議人處罰，於法即有未合，應由本院依法
    撤銷其裁決，而為異議人不罰之裁定。
五、據上論斷，應依道路交通案件處理辦法第19條前段，裁定如
    主文。
中    華    民    國    100   年    5     月    31    日
                        交通法庭  法  官  王參和
以上正本證明與原本無異。
如不服本裁定，應於收受送達後5 日內向本院提出抗告狀。
中    華    民    國    100   年    5     月    31    日
                                  書記官  葉祝君